臺灣高等法院刑事判決　　　　　　　　　　　　　九十三年度上訴字第一八九三號
　　上　訴　人　臺灣宜蘭地方法院檢察署檢察官
　　被　　　告　甲○○
右上訴人因毒品危害防制條例案件，不服臺灣宜蘭地方法院九十三年度訴字第一五九
號，中華民國九十三年五月三十一日第一審判決（起訴案號：臺灣宜蘭地方法院檢察
署九十三年度毒偵字第二八二號），提起上訴，暨移送併辦（九十三年度毒偵字第四
八六號），本院判決
如左：
    主  文
原判決撤銷。
甲○○連續施用第一級毒品，處有期徒刑捌月。
    事  實
一、甲○○前因施用毒品案件，經台灣宜蘭地方法院檢察署檢察官聲請台灣宜蘭地方
    法院以九十一年度毒聲字第七０三號裁定送觀察、勒戒後，因認無繼續施用毒品
    之傾向，經同署檢察官於民國九十二年二月二十七日以九十二年度毒偵緝字第一
    四號為不起訴處分。詎不知悛悔，明知海洛因係毒品危害防制條例第二條第二項
    第一款所列之第一級毒品，不得持有或施用，仍基於施用第一級毒品海洛因之概
    括犯意，自九十二年十一月底某日起至九十三年三月九日晚間七、八時許，連續
    在宜蘭縣礁溪鄉○○路五十三巷三號住處，以將第一級毒品海洛因摻水後置入注
    射針筒內施打方式，平均每週施用第一級毒品海洛因一次，而施用第一級毒品海
    洛因多次。嗣於九十三年三月十日十一時三十分許，在前揭住處為警搜索查獲，
    並扣得其所有用以注射馬林藥物之注射針筒一支，而查悉上情。又甲○○於前述
    警方移送檢察官偵查後，復於九十三年四月十七日至二十一日，基於上開施用第
    一級毒品之概括犯意，在宜蘭縣礁溪鄉○○路五三巷三號二樓房間等處，施用第
    一級毒品海洛因多次，嗣於九十三年四月二十一日廿三時五十分許，再次為警查
    獲。
二、案經宜蘭縣警察局礁溪分局報請臺灣宜蘭地方法院檢察署檢察官偵查起訴
    理  由
一、右揭事實，業據被告甲○○於原審及本院審理中均供承不諱，而被告為警查獲時
    所採取之尿液，經送請鑑定之結果，確呈嗎啡陽性反應，此有宜蘭縣警察局偵辦
    第一、二級毒品案件犯罪嫌疑犯尿液送驗編號、姓名對照表及慈濟大學濫用藥物
    檢驗中心函所附之檢驗總表各二紙存卷可稽，堪信被告於原審、本院審理中所為
    連續施用第一級毒品海洛因多次之自白不虛。茲查，被告甲○○前因施用毒品案
    件，經臺灣宜蘭地方法院檢察署檢察官聲請本院以九十一年度毒聲字第七０三號
    裁定送觀察勒戒後，因認無繼續施用毒品之傾向，經同署檢察官於九十二年二月
    二十七日以九十二年度毒偵緝字第一四號為不起訴處分，有前揭不起訴處分書一
    件存卷供參。是本件事證明確，被告五年內再犯施用毒品之犯行，洵堪認定。
二、按毒品危害防制條例於九十二年七月九日全文公布修正，並自公布後六個月即九
    十三年一月九日施行（以下簡稱「修正後毒品危害防制條例」），而海洛因仍屬
    修正後毒品危害防制條例第二條第二項第一款規定之第一級毒品，故施用海洛因
    者仍應依法處罰。又按連續犯應適用最後行為時之法律，查本件被告甲○○最後
    一次施用第一級毒品海洛因之行為，係於九十三年三月九日新法施行之後，自應
    適用修正後毒品危害防制條例論處。是核被告甲○○所為，係犯修正後毒品危害
    防制條例第十條第一項之施用第一級毒品罪。其持有第一級毒品海洛因之行為，
    為高度之施用行為所吸收，不另論罪。被告多次施用第一級毒品海洛因之犯行，
    時間緊接，方法相同，觸犯構成要件相同之罪名，顯係基於概括犯意為之，應依
    刑法第五十六條連續犯之規定論以一罪，並依法加重其刑。至公訴人雖僅就被告
    於九十三年三月十日下午二時十五分許回溯前二十四小時內某時施用第一級毒品
    海洛因之犯行起訴，然其自九十二年十一月底某日起至九十三年三月九日下午七
    、八時許止其餘施用第一級毒品海洛因之犯行，暨檢察官移送併辦之九十三年四
    月十七日至同年月二十一日止之犯行，與前揭有罪部分，均有連續犯之裁判上一
    罪關係，本院自得併予審判，附此敘明。
三、原審就被告予以論罪科刑固非無據，惟被告於檢察官起訴後之九十三年四月間，
    仍有施用第一級毒品之犯行，原審未及併辦，尚有未洽，檢察官上訴以此指摘原
    判決不當，非無理由，應由本院予以撤銷改判。爰審酌被告前已有施用毒品之紀
    錄，並送請觀察、勒戒，仍不知警惕戒除，猶違反禁令非法施用足以導致精神障
    礙及生命危險之毒品，惟其犯罪之動機尚稱單純，與其施用毒品之時間長短，及
    犯罪後坦承犯行，並未危害他人等一切情狀，量處有期徒刑八月，以啟自新。
四、至扣案之注射針筒一支，雖為被告甲○○所有，且係於九十三年三月十日十一時
    三十分許，在被告位於宜蘭縣礁溪鄉○○路五十三巷三號住處搜索查獲，此有宜
    蘭縣警察局搜索扣押筆錄、扣押物品目錄表及扣押物品收據各一件附卷可稽。然
    被告於本院審理中陳稱：該注射針筒係伊用來注射戒除毒癮之藥物「馬林」的，
    該注射針筒伊並沒有用來施打海洛因，用來注射海洛因之注射針筒都已經丟棄等
    語（見原審九十三年五月十九日審理筆錄），此外並無積極證據足以證明該注射
    針筒確係被告用以施打毒品所用之器具，爰不併予宣告沒收之。
據上論斷，應依刑事訴訟法第三百六十九條第一項前段、第三百六十四條、第二百九
十九條第一項前段，毒品危害防制條例第十條第一項，刑法第十一條前段、第五十六
條，判決如主文。
本案經檢察官周誠南到庭執行職務。
中　　　華　　　民　　　國　　九十三　　年　　　九　　　月　　二十九　　日
                              臺灣高等法院刑事第二十二庭
                                  審判長法  官  蔡　秀　雄
                                        法  官  蘇　素　娥
                                        法  官  周　占　春
右正本證明與原本無異。
如不服本判決，應於收受送達後十日內向本院提出上訴書狀，其未敘述上訴之理由者
並得於提起上訴後十日內向本院補提理由書（均須按他造當事人之人數附繕本）。
                                        書記官  葉　金　發
中　　　華　　　民　　　國　　九十三　　年　　　九　　　月　　二十九　　日
附錄本案論罪科刑法條：
毒品危害防制條例第十條
施用第一級毒品者，處六月以上五年以下有期徒刑。
施用第二級毒品者，處三年以下有期徒刑。
